臺灣高等法院花蓮分院刑事判決　　　　　　　　　九十一年度上更(二)字第四一號
　　上訴人即被告　己○○
　　選　任辯護人　曾泰源
右上訴人即被告因違反毒品危害防制條例案件，不服臺灣花蓮地方法院八十八年度訴
字第一二六號中華民國八十八年八月二十六日第一審判決（起訴案號：臺灣花蓮地方
法院檢察署八十八年度偵字第五八八號），提起上訴，經最高法院第二次發回更審，
本院判決如左：
    主  文
原判決關於己○○販賣第二級毒品安非他命部分撤銷。
己○○連續販賣第二級毒品，處有期徒刑柒年。扣案之第二級毒品安非他命（肆拾壹
點伍肆公克）沒收並銷燬之；扣案電子秤壹個、分裝袋拾貳個、行動電話貳支、帳
冊貳本、電話簿貳本沒收。另販賣毒品所得新台幣萬柒仟元沒收，如全部或一部不
能沒收時，以其財產抵償之。
    事  實
一己○○基於販賣第二級毒品安非他命營利之概括犯意，先於民國（下同）八十八年
  一月間某日在花蓮縣壽豐鄉志學村附近，以每兩新台幣（以下同）三萬元之價格，
  向蔡金圳販入重量共約七十餘公克之安非他命以供己販售牟利，並自同年一月間起
  ，在花蓮縣境內不詳處所先後以二萬二千元、一千元、二千元及一萬二千元之價格
  ，販賣安非他命予不詳姓名年籍綽號「無牙」、「來」、「阿坤」、「娟」等人牟
  利，經警於八十八年二月三日晚間十一時許在花蓮市○○○街五十三號福臨門大樓
  地下停車場內己○○所駕駛ＹＢ—三七三七號自用小客車內查獲己○○所有供販賣
  用之第二級毒品安非他命四一．五四公克、電子秤乙台、分裝袋三十二個、帳冊二
  本、供聯絡販賣用之電話簿二本、行動電話二支。
三案經花蓮縣警察局花蓮分局報告臺灣花蓮地方法院檢察署檢察官偵查起訴。
    理  由
一訊據被告己○○對右揭事實坦承不諱，且有第二級毒品安非他命四一．五四公克、
  電子秤乙台、分裝袋三十二個、帳冊二本、供聯絡販賣用之電話簿二本及行動電話
  二支扣案可資佐證。扣案之白色結晶物係第二級毒品安非他命，已經本院送請行政
  院衛生署花蓮醫院鑑定在案，有該院復函附本院卷可稽，其犯行已經足堪認定。
二被告雖另辯稱：伊曾另於八十五年十一月間至八十六年二月三日間販賣第二級毒品
  安非他命予廖邱惠三次，經本院以八十九年度上訴字第五三號判處五年六月，再
  經最高法院以八十九年度台上字第三五三九號判決確定在案。伊於該案承辦檢察官
  於八十六年二月三日諭知交保後，即於當日繼續販賣安非他命，從未間斷，是本案
  判決所認定之前開犯行，與前案犯罪有連續犯裁判上一罪關係，應為前案判決效力
  所及，本案應為免訴之判決云云。惟按連續犯之所謂「出於概括犯意」必須其多次
  犯罪行為自始均在一個預定犯罪計劃以內，出於主觀上始終同一犯意之進行，若中
  途另有新犯意發生，縱所犯為同一罪名，究非連續其初發的意思，即不能成立連續
  犯（最高法院七十年度台上字第六二九六號判例參照）。查被告前曾於八十五年十
  一月至八十六年二月三日間連續三次販賣安非他命予廖邱惠，經臺灣花蓮地方法
  院於八十八年十二月三十一日以八十八年度訴緝字第二○號判決有期徒刑五年六月
  ，經本院於八十九年三月三十一日以八十九上訴字第五三號判決駁回其上訴後，再
  經最高法院於八十九年六月十六日以八十九年度台上字第三五三九號判決駁回其上
  訴而確定，固有前開判決影本附本院卷可稽。惟被告於本案原審審理時明確陳稱：
  「．．．被通緝後，直至八十八年一月被捉到之前，都未再販賣安非他命。」、「
  （之前被起訴的案子與現在審理的案子有何關係？）我是今年（八十八年）才打算
  賣安非他命，通緝期間到處借錢維生。」（見原審卷第一四七頁反面）。且被告於
  本院上訴審審理期間，經本院受命法官提示扣案帳冊後，一再明確陳稱：帳冊中所
  記載的人名及數字，並非僅係販賣安非他命之紀錄，其中僅有「無牙」、「來」、
  「阿坤」、「娟」四人之記載是伊販賣安非他命之紀錄（見本院上訴卷第一九一至
  一九二頁、第二一四頁）。被告嗣得知前案業經最高法院於八十九年六月十六日判
  決確定之後，立即於八十九年七月三日具狀向本院陳稱：伊自八十五年起至八十八
  年間販賣安非他命從未間斷，即使伊於八十六年二月三日遭警查獲販賣安非他命，
  但於當日獲檢察官交保後，仍立即繼續販賣安非他命等情（見本院上訴卷第一五七
  至一五九頁），並請求本院傳訊證人甲○○、丁○○、丙○○、乙○○等四人證明
  此一事實。惟其嗣後於本院八十九年十一月十四日及九十年三月七日審理時，仍一
  再堅稱伊除販賣安非他命予「無牙」、「來」、「阿坤」、「娟」等四人之外，並
  未販賣安非他命予其他人（見本院卷上訴卷第一九一至一九二頁、第二一四頁）。
  而被告於本院更(一)審審理期間再具狀稱：伊請求傳訊之證人甲○○、丁○○、丙○○、乙○○等四人即其所稱之「無牙」、「來」、「阿坤」、「娟」四人（見本院
  上更(一)卷第五一頁正面），並聲請另傳訊與被告同時在監服刑之人犯戊○○、庚○○證明被告自八十五年至八十八年連續販賣安非他命之事實（見上更(一)卷第五一頁
  反面）。嗣後戊○○、庚○○雖到庭證稱：伊等均自八十五年間至八十七年間長期
  持續向被告購買安非他命，戊○○且自稱其即係被告所指之販毒對象「無牙」（見
  本院更(一)卷第七八至八二頁），惟其此部分陳述核與被告之前所稱：「無牙」、「
  來」、「阿坤」、「娟」即係甲○○、丁○○、丙○○、乙○○四人等情不同。庚○○自稱其綽號為「志成」更非前揭「無牙」、「來」、「阿坤」、「娟」四人之
  一，戊○○與庚○○所為前揭有利於被告之證詞，已經難以採信。且一般販毒者被
  捕後，多供稱其毒品是來自於不詳姓名者或已經因案遭通緝之人犯，以免再株連他
  人，係本院辦理刑事案件職務上已經知悉之事實，是庚○○雖於本院八十八年度上
  訴字第二四三號違反麻醉藥品管理條例案件警訊時供稱：伊自八十七年三、四月份
  向被告購買安非他命至同年六月十三、十四日止（見本案更(一)卷第一六六頁），亦
  不足以證明被告有販賣毒品與庚○○之事實。況其此部分供述，與其於本院更(一)審
  時所稱：伊是自八十五年五月份後，即持續（每隔一週）向被告購買安非他命，一
  直到八十七年底為止等情亦不相同（見更(一)卷第七九頁正面）。另乙○○雖到庭自
  稱伊即係被告所指之販毒對象「來」（阿來），伊自八十五年年底即開始向被告購
  買安非他命至八十八年初（見本院更(一)卷第一五三至一五四頁），惟亦坦承被捕時
  係向警方供稱：伊係向綽號「一峰」者購買安非他命，並非供述向被告購買（見本
  院更(一)卷第一五五頁），足見其供述亦非可採信。依罪疑唯輕之原則，本院認被告
  於原審所辯係於通緝期間，已經中斷其販賣安非他命之犯行，直至八十八年間始另
  行起意為本案販賣安非他命犯行一節，應屬可信（本院八十九年度上訴字第五三號
  及最高法院八十九年度台上字第三五三九號判決亦同此認定）。被告嗣後為圖得免
  訴判決之利益，翻異前詞，改稱其自八十五年至八十八年間販賣安非他命從未中斷
  ，以證明前後兩案之販賣安非他命犯行（相隔兩年）係基於同一概括犯意所為，顯
  不足取。
三核被告意圖販賣而自蔡金圳販入安非他命之行為，係係犯毒品危害防制條例第四條
第二項之販賣第二級毒品罪。其嗣後再將其所販入之安非他命陸續出售予「無牙」
  、「來」、「阿坤」、「娟」等人，其多次犯行，時間緊接，所犯罪名相同，依其
  情節，顯係出於概括之犯意為之，為連續犯，爰依刑法第五十六條之規定以一罪論
  。檢察官起訴起訴書雖未記載被告販賣安非他命予「無牙」、「來」、「阿坤」、
  「娟」等人之事實，惟被告嗣後出售安非他命之行為與其販入之行為間有連續犯裁
  判上一罪關係，本院自應予以審究。原審予以論科，固非無見。惟查，依扣案帳冊
  記載之形式及內容觀之，其上所記載之人名及金額，未必完全係販賣安非他命之紀
  錄，被告所辯該帳冊部分之內容係屬其與他人間金錢往來之紀錄一節，衡情尚非全
  無可採，原判決依帳冊之記載認定被告另有販賣安非他命予「一峰」、「阿寶」「
  子秋」等多人之事實，已有未合。且卷內並無任何證據足以證明扣案之十萬五千二
  百元係被告販賣毒品安非他命所得，原判決予以沒收，亦有未洽，本院自應予以撤
  銷改判。爰審酌被告前因販賣安非他命被查獲後，仍另行起意再繼續販賣安非他命
  ，對社會之危害甚鉅，惟被告於本案審理中坦白供述其毒品來源，並於本院調查時
  積極配合花蓮縣調查站對其毒品上線進行查緝，雖迄本案審理時止，仍未查獲該上
  線之販賣毒品行為（詳見本院卷附各筆錄及花蓮縣調查站案卷），致不能適用毒品
  危害防制條例第十七規定之寬典，惟被告提出具體線索，積極配合查緝毒品上線之
  偵查行動，足見其確有悔改之心等一切情狀，判處被告法定最低刑即有期徒刑七年
  。查獲之毒品安非他命四一．五四公克，應依毒品危害防制條例第十八條第一項之
  規定予以沒收並銷燬之。扣案之電子秤乙台、分裝袋三十二個、帳冊二本、供聯絡
  販賣用之電話簿二本、行動電話二支係被告供犯罪所用之物，且屬被告所有，應依
  同條例第十九條第一項之規定予以沒收。另被告販賣毒品所得三萬七千元，應予沒
  收，如全部或一部不能沒收時，以其財產抵償之。
四公訴意旨另指被告販賣第二級毒品安非他命予莊育誠部分，原判決認定被告並無此
  部分犯罪事實而不另為無罪之諭知，並無不合，茲引用原判決所記載之理由（見原
  判決理由七）。
五被告意圖販賣而自蔡金圳販入第二級毒品安非他命後，再繼續持有安非他命之行為
  ，並不另成立意圖販賣而持有第二級毒品罪名，檢察官認被告販入後再持有安非他
  命之行為，係另犯毒品危害防制條例第五條第二項之意圖販賣而持有第二級毒品罪
  ，尚有誤會。惟因檢察官此部分起訴事實（意圖販賣而持有之事實）已經包括於本
  院前揭有罪判決事實範圍，本院自無須再對此部分事實另為裁判，附此敘明。
據上論斷，應依刑事訴訟法第三百六十九條第一項前段、第三百七十三條、第三百六
十四條、第二百九十九條第一項前段、第三百六十八條，毒品危害防制條例第四條第
二項、第十八條第一項、第十九條第一項，刑法第十一條前段、第五十六條，判決如
主文。
本案經檢察官李土城到庭執行職務。
中      華      民      國    九十一    年      六      月    二十六    日
                                    審判長法官  蔣  有  木
                                          法官  賴  淳  良
                                          法官  何  方  興
右正本證明與原本無異。
如不服本判決應於判決送達後十日內向本院提出上訴狀。其未敘述理由者，並應於提
出上訴狀後十日內向本院補提理由狀（須附繕本）。
                                        書記官  劉  妙  娘
中      華      民      國    九十一    年      六      月    二十六    日
